臺灣高等法院刑事判決
                                  108年度交上訴字第193號
上  訴  人  劉信煌
即  被  告          


選任辯護人  徐維良  律師（法律扶助）
上列上訴人即被告因公共危險等案件，不服臺灣臺北地方法院10
7年度交訴字第32號，中華民國108年8月23日第一審判決（起訴
案號：臺灣臺北地方檢察署107年度偵字第16988號）提起上訴，
判決如下：
    主  文
原判決關於肇事逃逸罪部分撤銷。
劉信煌被訴肇事逃逸罪部分無罪。
    理  由
一、公訴意旨：「劉信煌以駕駛計程車載客為業，為從事駕駛業
    務之人，於民國107年6月10日17時55分許，駕駛車牌號碼00
    0-0000號牌營業小客車沿臺北市萬華區西園路2段由南往北
    方向行駛，駛至西園路2段225巷口處時，見右側路旁有行人
    欲招車搭乘，遂車行右偏欲停靠路邊載客，然劉信煌本應注
    意變換車道時，應讓直行車先行，並注意安全距離，又依當
    時情形，並無不能注意之情形，竟疏於注意，適陳秉宜騎乘
    車牌號碼000- 0000號牌普通重型機車沿西園路2段同向車道
    自後方駛至上址，緊急煞車後人車滑倒於地，陳秉宜並因此
    受有左腓骨骨折、左下肢鈍挫傷等傷害（業務過失傷害部分
    ，已經原審判決公訴不受理確定）。詎劉信煌見陳秉宜因其
    車行右偏而煞車時人車滑倒於地，竟未下車察看狀況，亦未
    報警處理亦未對陳秉宜採取任何救護措施，即逕自駕車逃逸
    ，嗣經警循線查獲，始悉上情。」因認被告所為，涉犯刑法
    第185條之4肇事逃逸罪嫌。
二、檢察官認被告涉犯肇事逃逸罪嫌，是以被告劉信煌供述、告
    訴人陳秉宜證述、西園醫院診斷證明書、道路交通事故現場
    圖、道路交通事故調查報告表（一）、（二）、肇事現場照
    片、監視錄影檔案光碟暨監視錄影翻拍照片及臺北市車輛行
    車事故鑑定委員會鑑定意見書為論據。
三、被告否認肇事逃逸，辯解略稱：被告駕車右偏，有減速慢行
    並開啟右側方向燈，向後方來車示意。事故發生時被告雖有
    聽到煞車聲，但並未發生車輛碰撞，且因被告右耳重聽，自
    右後照鏡觀看並未看到告訴人，也無任何加速駕駛車輛逃離
    現場之舉動，可證被告主觀上確實不知道肇事致人受傷，並
    無任何逃逸犯意。
四、本院之判斷：
（一）犯罪事實應依證據認定，無證據不得認定犯罪事實；不能
      證明被告犯罪，應諭知無罪判決，刑事訴訟法第154 條第
      2項、第301條第1項明文規定。
（二）被告駕車右偏，導致告訴人緊急煞車，人車倒地，因而受
      傷；被告未停車留在現場協助救護，駕車離去等事實，被
      告並不爭執，核與告訴人之指述相符（偵卷第41至43頁，
      原審卷二第64至69頁）並有臺北市警察局道路交通事故調
      查報告表㈠㈡及交通事故照片黏貼記錄表、行為地監視錄影
      擷圖照片5張可證。
（三）事故發生，被告與告訴人雖同有肇事原因，已經臺北市車
      輛行車事故鑑定委員會及臺北市車輛行車事故鑑定覆議會
      覆議鑑定（偵卷第107至109頁，原審卷一第61至63頁）但
      事故肇事原因與是否成立肇事逃逸罪責，是獨立的兩行為
      。依原審勘驗現場監視器錄影光碟結果顯示：當日17時56
      分44秒末至45秒間，計程車右轉燈停止閃爍，同分45秒許
      機車進入監視器錄影畫面，行駛於中線車道，與計程車距
      離接近中；同分46秒許計程車右轉燈又開始閃爍，且右轉
      角度加大；同分48秒許機車接近計程車（機車尚未搖晃）
      ，計程車行向稍微轉正，隨即於同秒起機車騎士於斑馬線
      上先向左偏，再右晃，再往左晃後倒地，此時計程車位置
      剛離開斑馬線，不到一個機車車身距離，過程中計程車於
      同分49秒末、51秒，各有一次亮起煞車燈的狀況；同分52
      秒機車騎士於倒地位置直接站起來目視計程車。同分48秒
      起至56秒間，計程車維持右轉燈閃爍及低速行駛狀態，自
      同分56秒起，計程車右轉燈停止閃爍，車體轉正加速向前
      直行離開畫面（原審卷一第47頁及卷二第62至63頁勘驗筆
      錄）可認被告駕駛之計程車雖有右偏行為，但在行向轉正
      之後，機車才搖晃倒地，並且兩車確實未發生碰撞，尚有
      一個機車車身的距離。在此情形下，實難期待「行駛於前
      方」之被告，得以明確意識「後方機車自摔倒地」與己身
      有關。被告辯稱兩車未發生碰撞，自後照鏡未觀看到告訴
      人，不知肇事等語，應認可以採信。
五、公訴意旨所舉證據對於被告存在刑法第185條之4明知肇事而
    仍逃逸之肇事構成要件，應認尚未達到確信有罪程度。犯罪
    不能證明。被告上訴否認犯罪，為有理由，故撤銷原判決關
    於肇事逃逸部分，諭知被告無罪。
據上論斷，依刑事訴訟法第369條第1項前段、第364條、第301條
第1項，判決如主文。
本案經檢察官蕭永昌提起公訴，檢察官侯名皇到庭執行職務。
中　　華　　民　　國　  108 　年　　12  　月　　25　　日
                  刑事第二庭審判長法　官  周盈文
　　　　　　　　　　　　　　　　  法　官  錢建榮
　　　　　　　　　　　　　　　    法　官  郭豫珍
以上正本證明與原本無異。
如不服本判決，應於收受送達後10日內向本院提出上訴書狀，其
未敘述上訴之理由者並得於提起上訴後10日內向本院補提理由書
（均須按他造當事人之人數附繕本）「切勿逕送上級法院」。
                                  書記官  高楚安
中　　華　　民　　國　　108 　年　　12　　月　　25　　日